【裁判字號】    97,財管,2
【裁判日期】    970304
【裁判案由】    選任財產管理人
【裁判全文】
臺灣臺中地方法院民事裁定               97年度財管字第2號
聲  請  人  甲○○
相  對  人  財政部國有財產局臺灣中區辦事處
法定代理人  乙○○
代  理  人  陳炳君
上列聲請人請求選任失蹤人財產管理人事件，本院裁定如下：
    主  文
選任財政部國有財產局臺灣中區辦事處為失蹤人林有成之財產管
理人。
程序費用由聲請人負擔。
    理  由
一、按失蹤人失蹤後，未受死亡宣告前，其財產之管理，依非訟
    事件法之規定。失蹤人未置財產管理人者，其財產管理人依
    左列順序定之：（一）配偶；（二）父母；（三）與失蹤人
    同居之祖父母；（四）家長。不能依前項規定定財產管理人
    時，法院依利害關係人之聲請，得就其財產之管理，以裁定
    命為必要之處分，或為選任財產管理人。民法第十條、非訟
    事件法第一百零九條均定有明文。而所謂失蹤係指失蹤人離
    去其最後住所或居所，陷於生死不明之狀態而言（最高法院
    八十五年度臺抗字第三二八號裁定意旨參照）。次按關於失
    縱人之財產管理事件，由其住所地之法院管轄，非訟事件法
    第一百零八條亦定有明文。
二、本件聲請意旨略以：失蹤人林有成與聲請人及其他共有人共
    有座落於臺中縣潭子鄉○○○段一四八地號土地，因聲請人
    擬對上開土地之其他共有人提起分割共有物之訴訟，故申請
    共有人之相關戶籍資料，惟依戶籍資料所示，林有成於三十
    五年十月一日初次設籍臺中縣潭子鄉○○村○○路二十九號
    時，其戶籍已載明「他往日本」，嗣聲請人雖多方查訪，惟
    仍無法得知林有成之行方，林有成顯然已失蹤多時，聲請人
    與林有成共有之土地因此無法為適當之處分，是聲請人與林
    有成既為土地共有人，聲請人即為利害關係人，為此爰依民
    法第十條、非訟事件法第一百零九條第二項規定，聲請選任
    失蹤人林有成之財產管理人等語。並提出土地登記謄本正本
    、戶籍謄本節本正本等件為證。
三、經查：聲請人上開主張之事實，業據提出土地登記簿謄本及
    戶籍謄本節本正本等件為證，復經本院依職權函請內政部入
    出國及移民署及外交部調查結果，內政部入出國及移民署略
    以：查無國人林有成（民國六年五月二十二日生）入出境記
    錄。此有內政部入出國及移民署九十七年一月二十九日移署
    資處寰字第０九七一０六０九六三０函文在卷足參；外交部
    委託駐日代表處之電報則略以：經查本處及駐橫濱、大阪、
    福岡、琉球等四辦事處均查無上述國人林有成之個人相關資
    料，是聲請人之主張自堪信為真實。又聲請人與失蹤人林有
    成既為共有人，聲請人就系爭土地之處分自有利害關係，是
    其向本院聲請指定失蹤人林有成財產管理人，洵屬有據。而
    失蹤人林有成之所在及生死不明，亦查無其他非訟事件法第
    一百零九條第一項所定順序之財產管理人，上揭事實均有卷
    附之戶籍謄本節本正本足憑。觀之聲請人與失蹤人林有成為
    前揭土地之共有人，自不宜由聲請人擔任失蹤人林有成之財
    產管理人。復按無人繼承之遺產，於清償債權，並交付遺贈
    物後，如有賸餘，歸屬國庫，為民法第一千一百八十五條所
    明定，故認選任財政部國有財產局臺灣中區辦事處為失蹤人
    林有成之財產管理人，並管理其財產為適當。而國有財產局
    臺灣中區辦事處亦表示如林有成無家屬，則同意擔任本件遺
    產管理人，今林有成行方不明，亦查無林有成之其他家屬，
    ，本院爰依法指定財政部國有財產局臺中區辦事處為失蹤人
    林有成之財產管理人，並裁定如主文第一項所示。
四、依非訟事件法第二十一條第一項前段，裁定如主文。
中    華    民    國    97    年    3     月     4    日
                  家事法庭    法  官  簡賢坤
以上為正本係照原本作成。
如對本裁定抗告，須於裁定送達後十日內向本院提出抗告狀（須
附繕本）。
中    華    民    國    97    年    3     月     4    日
                              書記官  林錦源


司法院資訊處製作；財團法人民間司法改革基金會備份。
